【裁判字號】    97,消債抗,37
【裁判日期】    980121
【裁判案由】    抗告事件
【裁判全文】
臺灣基隆地方法院民事裁定            97年度消債抗字第37號
抗  告  人  甲○○
                        弄5號.
上列抗告人因更生事件對於中華民國97年9月9日本院97年度消債
更字第179號裁定提起抗告，本院裁定如下：
    主  文
抗告駁回。
抗告程序費用由抗告人負擔。
    理  由
一、本件抗告意旨略以：原裁定以抗告人前置協商聲請書並未簽
    名，致債權人無法開始前置協商程序，係可歸責於抗告人之
    事由，故駁回抗告人更生之聲請。但查：(一)依民法第3條第2
    項之規定「如有用印章代簽名者，其蓋章與簽名生同等之效
    力。」本件抗告人前置協商申請書上，已蓋用抗告人之印章
    ，依上開規定，與簽名生同等之效力。(二)依消費者債務清理
    條例第151條第1項之規定，申請前置協商之要件，僅需(1)債
    務人對於金融機構因消費借貸、自用住宅借款、信用卡或現
    金卡契約而負債務。(2)以書面向最大債權金融機構請求協商
    。(3)表明共同協商之意旨。抗告人已依銀行公會「前置協商
    申請書」之格式填寫及備妥相關文件，並已表明共同協商之
    意旨，則債權人實無不能開始協商之事由，惟債權人仍藉詞
    不開始協商程序，其情形顯非可歸責於抗告人。為此提起抗
    告，請求廢棄原裁定，准許抗告人更生之聲請。
二、按債務人對於金融機構因消費借貸、自用住宅借款、信用卡
    或現金卡契約而負債務，在聲請更生或清算前，應提出債權
    人清冊，以書面向最大債權金融機構請求協商債務清償方案
    並表明共同協商之意旨，消費者債務清理條例第151條第1項
    定有明文。揆其立法意旨無非認債務人對於金融機構因前開
    原因所欠債務，其法律關係較為單純明確，金融機構並已訂
    有債務協商機制，如能協商成立，債務人無需依消費者債務
    清理條例聲請更生或清算，可疏減法院負擔，有效分配司法
    資源，並使債務人得自主解決其債務，爰就此部分採行協商
    前置主義。又協商前置之立法意旨既在疏減法院負擔，而責
    由最大債權銀行介入以求當事人間之自主解決債務，則各當
    事人間自負有最大之誠實協力義務，以促成協商成立。準此
    ，倘最大債權銀行通知債務人補正，而債務人表面上答應將
    為補正，嗣後卻置之不理，或無正當理由不予以補正時，顯
    係故意以此方法延滯協商程序之進行，以達其意圖規避協商
    前置制度之不法目的，如准其所為，勢將造成協商前置制度
    形同具文，故認債務人並不得執此可歸責於己之事由，逕援
    引同法第153條前段規定，主張最大債權銀行逾30日不開始
    協商，而得逕向法院聲請更生或清算。
三、經查，本件抗告人固曾於97年6月11日以銀行公會制式表格
    之書面向最大債權銀行台新國際商業銀行（簡稱台新銀行）
    申請協商，該協商文件並經台新銀行於97年6月16日收受，
    並提出收件回執為證；然此經原審於97年8月13日以基院慧
    民天97消債更179字第21060號函詢問台新銀行關於抗告人前
    置協商之情形，經該行於97年8月18日以台新債協97法字第
    50140號函回覆稱：「查債務人甲○○，於97年6月，向本行
    申請消費者債務清理條例前置協商，然其前置協商申請書並
    未簽名。本行於97年6月16日10:41致電債務人手機，向債務
    人表明申請資料中因申請書未簽名，本行無法進行後續相關
    政府機關調閱資料等程序，其表示了解，並言會再寄完整申
    請書至本行，後續本行並未接獲相關郵件，亦無法電話連絡
    上債務人，故無法進入實質協商程序。」等語，顯見抗告人
    於接獲台新銀行通知後，業已「允諾」會再行補寄完整之申
    請書予台新銀行，惟抗告人嗣後卻遲未補寄，並拒絕台新銀
    行之電話聯絡，是抗告人既已允諾台新銀行並言明將補寄完
    整之申請書，即應依自身之承諾而速為履行，然抗告人不僅
    未履行其言，嗣後更斷絕與台新銀行之聯絡，復更執此事由
    指責台新銀行藉詞推託、遲不進行前置協商程序，係非可歸
    責於抗告人云云，顯然違背誠實及信用原則，心態誠屬可議
    ，益徵抗告人意圖滯延協商程序之進行，以達其意圖規避協
    商前置制度之不法目的。又抗告人不思以上開自主協商債務
    清償方案與債權人成立協商，反以滯延協商程序進行之手段
    ，規避前置協商制度而為更生之聲請，可見抗告人並無忠實
    與台新銀行成立協商之意。準此，原審裁定駁回抗告人更生
    之聲請，理由雖稍有不同，然其結論並無二致。抗告意旨仍
    指摘原裁定不當，求予廢棄另為裁定，為無理由，應予駁回
    。
四、據上論結，本件抗告為無理由，依消費者債務清理條例第15
    條，民事訴訟法第495條之1第1 項、第449條第1項、第95條
    、第78條，裁定如主文。
中    華    民    國    98    年    1    月    21    日
                  審判長法  官  李媛媛
                        法  官  林金發
                        法  官  林玉珮
以上正本係照原本作成。
本件裁定不得再抗告。
中    華    民    國    98    年     1    月    21    日
                        書記官  洪福基


司法院資訊處製作；財團法人民間司法改革基金會備份。
